臺灣臺南地方法院交通事件裁定　　　　　　　　　　九十一年度交聲字第一三七號
　　移送機關　交通部公路總局嘉義區監理所台南監理站
　　受處分人　甲○○
　　即異議人
右列受處分人因違反道路交通管理處罰條例案件，對於交通部公路總局嘉義區監理所
台南監理站九十一年四月二十六日所為之裁決處分（處分案號：南監五字第裁七四—
Ｓ00000000號），聲明異議，本院裁定如左：
    主  文
原處分關於「未領有駕駛執照駕車」部分撤銷。
甲○○汽車駕駛人，持逾期之駕駛執照駕車，處罰鍰陸佰元（即新臺幣壹仟捌佰元）
，駕駛執照並扣繳之；又汽車駕駛人，駕駛車輛未隨身攜帶駕駛執照，處罰鍰新臺幣
參佰元。
其餘異議駁回。
    理  由
一、聲明異議意旨如異議狀所載（詳見附件）。
二、原處分意旨略以：受處分人即異議人甲○○未領有合格之駕駛執照，竟仍於民國
    九十年七月二十五日上八點三十五分左右，駕駛車牌號碼八Ｊ—０二三八號自用
    小客車，行經台南市○○路○段與五妃街之交岔路口附近時，因停車後開啟車門
    ，不慎與被害人張絢翔所駕駛之機車發生碰撞，而造成被害人張絢翔受傷之違規
    事實明確，原處分機關即移送機關交通部公路總局嘉義區監理所台南監理站，乃
    依道路交通管理處罰條例第二十一條第一項第一款及第六十一條第三項等規定，
    裁處異議人罰鍰新臺幣一萬二千元，並吊扣駕駛執照六個月等處分。
三、按汽車駕駛人，持逾期之駕駛執照駕車者，處六百元以上一千二百元以下罰鍰，
    駕駛執照並應扣繳之；又汽車駕駛人，駕駛車輛未隨身攜帶駕駛執照者，處新臺
    幣三百元以上六百元以下罰鍰；另汽車駕駛人，駕駛汽車違反道路交通安全規則
    ，因而肇事致人受傷者，吊扣其駕駛執照三個月至六個月，道路交通管理處罰條
    例第二十二條第一項第六款、第二項、第二十五條第三款及第六十一條第三項分
    別定有明文。次按，汽車停車向外開啟車門時，應注意行人、車輛，並讓其先行
    ，道路交通安全規則第一百十二條第一項第十五款亦規定甚明。
四、本件受處分人即異議人甲○○雖不否認有於九十年七月二十五日上八點三十五分
    左右，駕駛車牌號碼八Ｊ—０二三八號自用小客車，行經台南市○○路○段與五
    妃街之交岔路口附近時，因停車後開啟車門，不慎與被害人張絢翔所駕駛之機車
    發生碰撞，而造成被害人張絢翔受傷等事實，然否認其有原處分意旨所指之違規
    情事，辯稱：其係因考領之駕駛執照逾期未換發而未隨身攜帶，並非未考領駕駛
    執照駕車，且其因本件車禍所涉之過失傷害民、刑事部分，業與被害人張絢翔達
    成和解，其應無未考領駕駛執照駕車，及駕駛汽車違反道路交通安全規則，因而
    肇事致人受傷等違規行為云云。
五、經查：
    （一）受處分人即異議人甲○○有於前述時、地，未隨身攜帶駕駛執照，而駕駛
          車牌號碼八Ｊ—０二三八號自用小客車，行經台南市○○路○段與五妃街
          之交岔路口附近時，因停車後開啟車門，不慎與被害人張絢翔所駕駛之機
          車發生碰撞，而造成被害人張絢翔受傷等事實，除據異議人坦白承認外，
          並有警訊筆錄二份、道路交通事故調查報告表、台南市警察局南市警交字
          第Ｓ00000000號舉發違反道路交通管理事件通知單各一紙及現場
          蒐證照片八張附卷可參；又被害人張絢翔因本件車禍而受有頭部、右前臂
          、右環指及頸部挫傷等傷害，則有復興外科診所九十年七月二十五日第一
          ０三０號診斷證明書一份在卷足憑。
    （二）其次，受處分人即異議人甲○○於警訊時業已供稱：其係下車時，開啟左
          前車門，而遭被害人張絢翔所騎之機車撞及等語；而被害人張絢翔亦於警
          訊時證述：其駕駛機車行經肇事地點時，異議人突然自駕駛之小客車中開
          啟車門，其閃避不及才撞上該小客車等語（均參見卷附之九十年七月二十
          七日道路交通事故案件談話記錄），顯見本件車禍發生當時，異議人確係
          在開啟車門時，不慎與被害人張絢翔所駕駛之機車發生碰撞。據此並參照
          上開說明，異議人駕駛汽車停車向外開啟車門時，本應注意行人、車輛，
          並讓其先行，然異議人竟疏未注意及此，以致發生本件車禍，故異議人之
          前述駕駛行為，確有違反道路交通安全規則第一百十二條第一項第十五款
          之規定，實無疑義。從而，異議人有於右開時、地，駕駛汽車違反道路交
          通安全規則，因而肇事致人受傷之違規情事，應可認定。
    （三）至受處分人即異議人甲○○於本件車禍發生後，已與被害人張絢翔就民事
          損害賠償達成和解，而被害人張絢翔亦就相關過失傷害之刑事部分，表示
          不願告訴等情，雖據異議人提出台南市中區調解委員會九十年七月二十七
          日調解書一紙資為佐證，然該和解結果，經查僅係異議人事發後，是否就
          本件車禍之相關民、刑事事宜妥善處理之問題，與異議人業已違反道路交
          通管理處罰條例之駕駛行為，實無任何關係，故異議人尚難僅執此而認其
          並無原處分意旨所稱之駕駛汽車違反道路交通安全規則，因而肇事致人受
          傷之違規情事，附此敘明。
    （四）另受處分人即異議人甲○○於本件車禍發生當時，並非未考領合格之駕駛
          執照駕車，而係在其所考領之駕駛執照逾期未換發之情形下，未隨身攜帶
          駕駛執照，而駕駛車牌號碼八Ｊ—０二三八號自用小客車，行經台南市○
          ○路○段與五妃街之交岔路口附近時不慎肇事等情，除據異議人供述屬實
          外，並有原處分機關即移送機關交通部公路總局嘉義區監理所台南監理站
          九十一年五月九日汽車駕駛人螢幕列印表一紙在卷足憑，因之異議人於本
          件車禍發生當時，並無原處分意旨所稱之未考領合格之駕駛執照而駕車之
          違規行為，亦可認定。
六、綜上所述，本件受處分人即異議人甲○○於上開時、地，係在其所考領之駕駛執
    照逾期未換發之情形下，未隨身攜帶駕駛執照，而駕駛車牌號碼八Ｊ—０二三八
    號自用小客車以致肇事，故原處分意旨認異議人有「未領有駕駛執照駕車」之違
    規行為，並依道路交通管理處罰條例第二十一條第一項第一款之規定處罰之，確
    有違法之嫌，是異議人指摘原裁決關於該部分之處罰不當，經核尚非無由，而本
    件裁決就該部分之處分，既有前述違法情形，且如前述，異議人之上開行為，係
    違反道路通管理處罰條例第二十二條第一項第六款、第二項及第二十五條第三款
    ，有關持逾期之駕駛執照駕車及未隨身攜帶駕駛執照等規定，故應由本院裁定將
    原處分「未領有駕駛執照駕車」部分撤銷，而依異議人違規情節之輕重，另為異
    議人如主文第二項所示之諭知，以資適法。此外，異議人於上開時、地，有違反
    道路交通安全規則第一百十二條第一項第十五款之規定，因而肇事致人受傷之違
    規情事，則無疑義，故原處分機關就此部分之事實，依照同條例第六十一條第三
    項之規定，裁處異議人吊扣駕駛執照六個月，於法即無不當，是本件其餘部分之
    異議，經核並無理由，而應予以駁回。
七、據上論斷，應依道路交通案件處理辦法第十九條、第二十條前段，裁定如主文。
中        華        民        國      九十一      年    八    月   九   日
                              臺灣臺南地方法院交通法庭
                                  法  官    陳  志  成
右正本證明與原本無異
如不服本裁定應於送達後五日內向本院提出抗告狀
                                  書記官    彭  建  山
中        華        民        國      九十一      年    八    月   九   日
